臺灣高等法院臺中分院刑事判決　　　　94年度上訴字第1673號
上　訴　人
即　被　告　乙○○
上列上訴人因被告毒品危害防制條例案件，不服臺灣臺中地方法
院94年度訴字第1292號中華民國94年6月27日第一審判決 （起訴
案號：臺灣臺中地方法院檢察署94年度偵字第1707號），提起上
訴，本院判決如下：
    主 　 文
原判決撤銷。
乙○○施用第壹級毒品，處有期徒刑柒月；又施用第貳級毒品，
處有期徒刑肆月。應執行有期徒刑拾月。
    犯罪事實
一、乙○○曾於民國82年間因吸食麻醉藥品，經台灣臺中地方法
    院檢察署檢察官提起公訴，因未到案而由台灣台中地方法院
    發布通緝，緝獲後由該院裁定觀察勒戒，認無繼續施用毒品
    傾向而於92年8月18日執行完畢釋放，並以92年度易緝字第4
    17號判決免刑確定。
二、詎乙○○不知戒除毒品，於前案觀察、勒戒執行完畢釋放後
    之 5年內，復分別基於施用第一級毒品、第二級毒品之犯意
    ，於94年1月14日下午14時30分被查獲前 （於同日16時採尿
    ）迴溯四、五日內之某時，在台中市，施用第一級毒品海洛
    因（或嗎啡、鴉片）、第二級毒品甲基安非他命（起訴書誤
    為安非他命）各一次。嗣於94年1月14日下午2時30分許，經
    警持法院簽發之搜索票在臺中市西屯區○○○街25之3號4樓
    302 室查獲，並扣得非乙○○所有或持有之第一級毒品海洛
    因一小包（淨重0．06公克，包裝重0．28公克），及非乙○
    ○所有勺子二支、吸食器一組、自製酒精燈一個等物，於同
    日下午4 時許經警為乙○○採集尿液送驗結果，呈嗎啡陽性
    反應、甲基安非他命陽性反應。
三、案經臺中市警察局移送臺灣臺中地方法院檢察署檢察官偵查
    起訴。
    理    由
一、上訴人即被告乙○○（下稱被告）否認有何施用第一級、第
    二級毒品之犯行，於原審法院審理時辯稱辯稱：自觀察勒戒
    執行完畢釋放後就未曾再施用毒品，綽號「阿華」、「文俊
    」之朋友分別於 94年1月9日晚間、94年1月13日晚間在伊住
    處過夜，扣案之海洛因是在伊鬧鐘之電池蓋子裡面，吸食器
    係在伊床舖底下之角落，勺子在伊之化妝台抽屜內找出，酒
    精燈在伊之化妝台下面雜物堆內查獲，均非伊所有，應係「
    阿華」或「文俊」所遺留，伊之尿液呈嗎啡、甲基安非他命
    之陽性反應，有可能係因「文俊」吸食毒品，致伊吸到二手
    煙，或因伊服用之中藥內之成份導致伊之尿液呈毒品陽性反
    應云云。於本院審理時辯稱：伊以前經多次驗尿均沒有問題
    ，伊有正當工作，不會施用毒品云云。
二、認定被告犯罪所憑之證據及認定之理由：
（一）認定被告犯罪所憑之證據：
      被告於 94年1月14日16時經警採集尿液送驗，呈嗎啡及
      　甲基安非他命及嗎啡陽性反應，其中甲基安非他命濃度
        高達21080ｎｇ＼ｍｌ，為閾值之42倍餘；嗎啡濃度518
        ｎｇ＼ｍｌ，為閾值之1．7倍（閾值各為500及300ｎｇ
        ＼ｍｌ），此有中山醫學大學附設醫院藥物濫用檢測中
        心報告書及尿液與真實姓名對照表各一紙（偵查卷第四
        七頁及本院卷內）可稽。
      於吸食煙毒及麻醉藥品之旁，同時吸入該吸食者燃燒之
      　藥物所排出之氣體（即俗稱之二手煙），能否在尿液中
        被檢出煙毒或安非他命反應，文獻上尚無此類研究報告
        。且法務部調查局之專家依檢驗煙毒經驗研判，若非共
        處於狹小之密閉空間，並故意大量吸入該氣體，不致於
        尿液中代謝出煙毒反應，此有法務部調查局（八二）陸
        （一）字第82092717號函在卷可參。
      按一般人注射海洛因或嗎啡後，經體內吸收代謝約30分
      　鐘後，以嗎啡型態為主開始排入尿中，而以最初 6至12
        小時排泄量最多，約有七五％之毒品代謝物（嗎啡）可
        在注射後24小時小時內陸續自尿中排出體外，剩餘量可
        能在數日內分別排出體外，故一般而言，施用多量毒品
        者，於施用後約4、5日仍有可能檢出低濃度毒品反應，
        有法務部調查局 92年1月2日調科壹字第09100892030號
        函在卷可參。次按甲基安非他命經口服後約百分之七十
        於24小時內自尿中排出，約百分之九十於96小時內自尿
        中排出，因此憑尿液中呈甲基安非他命陽性反應，推算
        吸食時間距採尿時間最長不逾四日等情，亦有行政院衛
        生署藥物食品檢驗局81年2月8日（81）藥檢壹字第0011
        56號函附卷可考。
      被告所服用之柴葛解肌湯、疏經活血湯、牛七、金銀花
　      、萬點金、遠志、石暮蒲等漢藥，均不含有甲基安非他
        命及嗎啡成分，除非外添加該等成分，服用後尿液中應
        不會驗出甲基安非他命及嗎啡陽性反應，此有行政院衛
        生署藥物食品檢驗局94年8月31日藥檢參字第094942480
        6號函可憑。
（二）認定被告犯罪之理由：
      查被告於原審法院陳稱：綽號文俊之友人係於94年1月1
      　3日晚間8、9時至被告住處上網，10時許被告先睡，至1
　　　　4日上午8時許被告起床，看到「文俊」還在上網，沒有
      　看到「文俊」吸食毒品等語，故縱認「文俊」曾在被告
　      住處施用毒品，亦在被告熟睡之後，則被告既然熟睡，
　      即不可能故意與「文俊」靠近又大量吸入毒品氣體，縱
　      使在旁吸入少許，亦無可能因此而尿液中之毒品高達21
　      080ｎｇ＼ｍｌ ，為閾值之42倍餘之多，故被告辯稱吸
        到2 手煙而導致伊之尿液呈毒品陽性反應云云，應無可
        採。
      依上開法務部調查局92年1月2日調科壹字第0910089203
  　    0號函及行政院衛生署藥物食品檢驗局 81年2月8日（81
        ）藥檢壹字第001156號函，推算被告施用海洛因及甲基
        安非他命之時間，係在94年1月14日14時30分查獲前（
        採尿係於同日16時許，查獲後至採尿前這段時間，不可
        能施用毒品）前四、五日內確各曾施用第一級毒品海洛
        因、第二級毒品甲基安非他命各至少一次。
      被告曾於82年間因吸食麻醉藥品，經台灣臺中地方法院
  　    檢察署檢察官提起公訴，因未到案而由台灣台中地方法
        院發布通緝，緝獲後由該院裁定觀察勒戒，認無繼續施
        用毒品傾向而於92年8月18日執行完畢釋放，並以 92年
        度易緝字第417 號判決免刑確定，此有台灣高等法院被
        告全國前案紀錄表可憑，被告於觀察勒戒後 5年內再犯
        施用毒品罪，應予依法論科。
三、核被告乙○○所為，分別係犯毒品危害防制條例第10條第 1
    項、第2 項之施用第一級、第二級毒品罪。被告為施用而持
    有毒品之低度行為，已為施用之高度行為所吸收，不另論罪
    。所犯上開二罪間，罪名不同，犯意各別，應分論併罰。
四、撤銷原審判決之理由：(1)被告於 94年1月14日14時30分許被
    查獲，於同日16時採尿。被告不可能於查獲後至採尿施用毒
    品，原審判決認被告於94年1月14日下午4時許採尿前迴溯 4
    、5 日內某時施用毒品，即認被告亦可能於被查獲後至採尿
    之間施用毒品，認事未洽。(2)海洛因為毒品，依毒品危害防
    制條例第18條第1 項前段規定，不問屬於犯人與否均沒收銷
    燬之。如扣案之毒品為被告所持有，固應依刑法第40條前段
    規定，於裁判時併宣告之。如扣案之毒品非本案被告所持有
    ，則應依刑法第40條但書規定，單獨宣告沒收。本案扣案之
    海洛因，原審法院於判決理由說明「被告否認為其所有，仍
    應依法沒收銷燬之」原審法院既未認扣案海洛因係被告所持
    有，卻於主文中緊跟被告罪刑之後，以被告從刑之方式諭知
    海洛因沒收銷燬之，有理由與主文矛盾之情形。(3)被告曾於
    82年間因吸食麻醉藥品，經台灣臺中地方法院檢察署檢察官
    提起公訴，因未到案而由台灣台中地方法院發布通緝，緝獲
    後由該院裁定觀察勒戒，認無繼續施用毒品傾向而於 92年8
    月18日執行完畢釋放，並以 92年度易緝字第417號判決免刑
    確定，被告於觀察勒戒後 5年內再犯施用毒品罪，原審判決
    未敘明其認定所憑之依據。被告上訴否認犯罪，雖無理由，
    但原審判決既有上開瑕疵，自應由本院將之撤銷改判。
五、爰審酌被告已有毒品前科，不能決心戒除，仍再度施用，無
    視政府禁絕毒品之禁令，又飾詞圖卸並無悔意，惟施用毒品
    止於自傷行為等一切情狀，分別量處如主文所示之刑，並定
    其執行刑。
六、末查扣案之白色粉一包（經鑑定結果為海洛因）、勺子二支
    、吸食器一組、自製酒精燈一個等物，被告否認為其所有，
    亦無證據證明是被告所有之物或被告所持有，爰不予宣告沒
    收。
據上論斷，應依刑事訴訟法第369條第1項前段、第364條、第299
條第1項前段，毒品危害防制條例第10條第1項、第2項，刑法第1
1條、第51條第5款，判決如主文。
本案經檢察官甲○○到庭執行職務。
中　　華　　民　　國　　94　　年　　9　　月　　14　　日
              刑事第九庭  審判長法　官　趙　春　碧
                                法　官　康　應　龍
                                法　官　張　國　忠
上列正本證明與原本無異。
施用第一級毒品部分得上訴。
施用第二級毒品部分不得上訴。
如不服本判決應於收受送達後十日內向本院提出上訴書狀，其未
敘述上訴之理由者並得於提起上訴後十日內向本院補提理由書（
均須按他造當事人之人數附繕本）。
                                書記官　胡　美　娟
中　　華　　民　　國　　94　　年　　9 　　月　　15　　日
                                                      Ｒ
